臺灣板橋地方法院刑事判決　　　　　　100年度簡上字第653號
公　訴　人　臺灣板橋地方法院檢察署檢察官
上　訴　人
即　被　告　簡廷霖
上列上訴人因詐欺案件，不服本院刑事庭中華民國100 年5 月26
日100 年度簡字第3380號第一審簡易判決（聲請簡易判決處刑案
號：100 年度偵字第5398號、移送併辦案號：100 年度偵字第13
369 號），提起上訴，本院管轄之第二審合議庭判決如下：
    主  文
上訴駁回。
    事  實
一、簡廷霖可預見金融機構帳戶係個人理財之重要工具，為個人
    財產、信用之重要表徵，如交予他人使用，有供作財產犯罪
    用途之可能，而犯罪者取得他人提款卡（含密碼）之目的在
    於取得贓款及掩飾犯行不易遭人追查，對於提供帳戶雖無引
    發他人萌生犯罪之確信，但仍以縱若前開取得帳戶之人利用
    其帳戶持以詐欺取財，亦不違背其本意之幫助犯意，於民國
    99年12月10日起至100 年1 月13日前之某日，在不詳地點，
    將其在國泰世華商業銀行板東分行開立帳戶（帳號：000000
    000000號）之提款卡（含密碼），提供交付予某姓名年籍均
    不詳之成年人士，以此方式幫助該不詳人士及其所屬詐欺集
    團為詐欺取財犯行時，方便取得贓款與掩飾詐欺取財犯行不
    易遭人查緝。而該不詳人士取得簡廷霖所交付之上開銀行帳
    戶之提款卡（含密碼）後，遂即與所屬詐欺集團之成員共同
    基於意圖為自己不法所有之犯意聯絡，先後於附表所示之時
    間，分別向鍾嬿嬿、陳宇溱等2 人，施以附表所示之詐術，
    致使鍾嬿嬿、陳宇溱均陷於錯誤，各自將如附表所示之金額
    匯入簡廷霖所開立之上開銀行帳戶，而鍾嬿嬿、陳宇溱等2
    人匯入簡廷霖所開立之上開銀行帳戶之款項，均由該不詳人
    士所屬詐欺集團成員於匯款當日即行領出而得逞。嗣因陳宇
    溱、鍾嬿嬿先後於100 年1 月17日、同年月24日報警處理，
    始循線查獲上情。
二、案經陳宇溱訴由新北市政府警察局永和分局移送臺灣板橋地
    方法院檢察署檢察官偵查後聲請簡易判決處刑及移送併辦。
    理  由
一、本判決所引用之證據資料（詳後引用之各項證據），其中係
    屬傳聞證據部分，縱無刑事訴訟法第159 條之1 至第159 條
    之4 或其他規定之傳聞證據例外情形，因被告簡廷霖於本院
    準備程序中並未爭執證據能力（見本院卷第50頁），且於本
    院審判期日，亦未聲明異議，本院審酌卷內並無事證顯示各
    該陳述之作成時、地與週遭環境，有何致令陳述內容虛偽、
    偏頗之狀況後，均認為適當，依刑事訴訟法第159 條之5第2
    項之規定，為傳聞法則之例外，應有證據能力。
二、訊據被告固不否認曾申請開立上開銀行帳戶，而被害人鍾嬿
    嬿、陳宇溱確曾於附表所示之時間，將附表所示之款項匯入
    其上開銀行帳戶等事實，惟矢口否認有何幫助詐欺取財之犯
    行，辯稱：伊並未將上開銀行帳戶之提款卡或密碼提供交付
    他人使用，上開銀行帳戶係因伊從軍中退伍後，至盛華國際
    有限公司任職時所開立，伊係因提款卡遺失，始遭人盜用，
    且伊甫於99年9 月份退伍，有退伍金，無須為錢販賣帳戶幫
    助詐騙，且伊於100 年1 月15日結婚，於100 年1 月16日或
    同年月17日欲將結婚收取之禮金約30幾萬存入郵局帳戶時，
    因郵局人員告知上開銀行帳戶已遭凍結，伊後來去刷簿並至
    派出所製作筆錄時始發現上開銀行帳戶之提款卡遺失云云。
    經查：
  (一)被告確曾向國泰世華商業銀行板東分行申請開立0000000000
    00號之帳戶，並領有該帳戶之存摺與提款卡（含密碼）一節
    ，業據被告供承不諱，並有國泰世華商業銀行板東分行100
    年3 月23日函檢附開戶申請書及開戶迄今之交易明細紀錄、
    被告提出之上開銀行帳戶存摺影本各1 份附卷可稽（見板橋
    地檢署100 年度偵字第5398號偵查卷第42頁至第48頁、第26
    頁至第27頁），而堪認定。
  (二)被害人鍾嬿嬿、告訴人陳宇溱先後於附表所示之時間，遭該
    不詳人士所屬詐欺集團成員施以附表所示之詐術，致均陷於
    錯誤，而各自於附表所示之時間，分別將新臺幣（下同）60
    ,000元、5,700 元款項，匯入以被告名義開立之上開銀行帳
    戶等情，則經被害人鍾嬿嬿、告訴人陳宇溱於警詢證述綦詳
    ，並有被害人鍾嬿嬿提出之國泰世華商業銀行中港分行帳戶
    存摺、告訴人陳宇溱提出之WEB ATM 交易明細查詢表、露天
    拍賣網頁、MSN 通聯紀錄各1 份，以及國泰世華商業銀行板
    東分行100 年3 月23日函檢上開銀行帳戶自開戶迄今之交易
    明細紀錄1 份在卷可參，足認被害人鍾嬿嬿、告訴人陳宇溱
    確因遭他人施用詐術，以致均陷於錯誤而將附表所示之款項
    匯入被告上開銀行帳戶。又依前述國泰世華商業銀行板東分
    行提供之交易明細紀錄，顯示被害人鍾嬿嬿、告訴人陳宇溱
    分別匯至被告上開銀行帳戶之款項，旋即於匯款當日即遭人
    提領一空，顯見被告上開銀行帳戶，確已遭該不詳人士所屬
    詐欺集團用以充作向民眾詐騙之匯款帳戶甚明。
  (三)被告雖以前詞置辯，否認將上開銀行帳戶之提款卡（含密碼
    ）提供交付不詳人士使用。然依被告於偵查及本院審理時陳
    稱：上開銀行帳戶之提款卡平常均放置於皮夾內等語（見板
    橋地檢署100 年度偵字第5398號偵查卷第36頁、本院卷第89
    頁），經質以是否曾遺失皮夾，被告則供稱：「沒有」等語
    （見本院卷第89頁），則被告平常使用之皮夾，既然未曾遺
    失，原裝放在皮夾內的提款卡，又豈會無端遺失，是被告前
    揭所辯，已難採信。又被告曾於99年12月10日將上開銀行帳
    戶僅餘之300 元，提領一空後，迄至被害人鍾嬿嬿於100 年
    1 月13日遭騙而將60,000元款項匯入上開銀行帳戶時止，被
    告即無再使用上開銀行帳戶之紀錄，此有前述國泰世華商業
    銀行板東分行提供之交易明細紀錄1 份在卷可佐（見板橋地
    檢署100 年度偵字第5398號偵查卷第45頁），因被告於99年
    11月15日自正利工業股份有限公司離職後，即未再受僱於任
    何公司行號，迄至100 年2 月21日，始再受僱於活動情報有
    限公司，此有勞工保險被保險人投保資料表1 份附卷可憑（
    見本院卷第17頁），換言之，被告於前述99年12月10日提領
    300 元時，上開銀行帳戶已不再供薪資轉帳使用，如被告認
    已無使用上開銀行帳戶之必要，衡情應會將辦理帳戶結清手
    續，而不會將上開銀行帳戶僅餘的300 元款項提領一空。再
    觀諸以被告名義申辦之臺灣銀行帳戶，顯示被告曾於99年12
    月10日從其臺灣銀行帳戶提領9,000 元後，其臺灣銀行帳戶
    餘額則為190,506 元（見本院卷第62頁反面），另被告名義
    申辦之郵局帳戶，於99年12月10日，則無任何之提領紀錄，
    足認被告係基於使用資金之需求，而於99年12月10日在臺灣
    銀行提領9,000 元，但其在上開銀行帳戶提領300 元，應與
    使用資金之需求無關，而是基於其他特別目的而為之提領，
    蓋被告如需使用之資金超過9,000 元，則其臺灣銀行帳戶既
    然尚有190,506 元餘額，逕可在臺灣銀行繼續提領，並無從
    上開銀行帳戶提款款項之必要。且以被告名義申辦之郵局帳
    戶於99年11月12日之帳戶餘額僅餘601 元，以及其臺灣銀行
    於100 年1 月14日之帳戶金額僅餘935 元時，被告均未將該
    等帳戶之餘額提領一空，足認被告於本院審理時辯稱：伊申
    辦的金融機構帳戶如無繼續使用之必要，伊都會將帳戶內的
    款項提領一空，並非只有上開銀行帳戶而已，臺灣銀行帳戶
    也是如此云云，並非事實。因上開銀行帳戶於被告將剩餘款
    項300 元提領一空後，即未再使用，之後即有被害人鍾嬿嬿
    、告訴人陳宇溱遭詐騙款項匯入之紀錄，已如前述，足認上
    開銀行帳戶係遭被告交付予該不詳人士使用，蓋上開銀行帳
    戶之提款卡不會憑空遺失，已如前述，縱不慎遺失而遭人拾
    獲，因被告之皮夾並未遺失，且未將提款卡密碼記載字條或
    提款卡，此據被告於偵查中供承在卷，則拾獲之人應無從知
    悉上開銀行帳戶之提款卡密碼，致無從供作詐騙民眾的匯款
    帳戶使用。被告於100 年1 月26日警詢時曾辯稱：伊係於10
    0 年1 月25日才發現上開銀行帳戶之提款卡遺失云云（見板
    橋地檢署100 年度偵字第5398號偵查卷第10頁），而於本院
    審理時，原亦供稱：伊於100 年1 月16日或同年月17日至郵
    局，欲存結婚禮金，因郵局人員告知上開銀行帳戶遭到凍結
    ，伊在100 年1 月17日至國泰世華商業銀行刷簿，後來至派
    出所製作筆錄時，才發現上開銀行帳戶之提款卡遺失云云（
    見本院卷第49頁反面），經質以如果於100 年1 月17日已經
    刷簿，即可發現被害人鍾嬿嬿、告訴人陳宇溱的匯款紀錄，
    豈有當時仍未發現提款卡遺失之理？被告始又改稱：伊係至
    接受警詢時，始發現上開銀行帳戶有被害人鍾嬿嬿、告訴人
    陳宇溱之存款紀錄云云，倘如被告所辯，其於100 年1 月16
    日或同年月17日，因郵局人員告知而知悉上開銀行帳戶遭到
    凍結，則其若未將上開銀行帳戶提供不詳人士使用，衡情應
    會積極探詢原因，並謀求解決之道，不可能置之不理，一直
    等到警方於100 年1 月25日通知到案後，始發現提款卡不見
    之理，由此足認被告對於何時發現提款卡遺失或上開銀行帳
    戶有被害人鍾嬿嬿、告訴人陳宇溱之匯款紀錄，有所掩飾、
    隱匿，其辯稱上開銀行帳戶係因遺失而遭盜用云云，要無可
    採。至於被告提出通聯紀錄1 份，辯稱：從通聯紀錄可以證
    明其於99年12月至100 年1 月間，並未與不明人士通聯之紀
    錄云云，然觀諸被告提出之通聯紀錄（見本院卷第53頁至第
    56頁），既未標明與被告通聯之對象為何人，本院實無從依
    該通聯紀錄之記載而獲致被告並未與該不詳人士通聯之心證
    ，參以，本院隨機選取通聯紀錄中的三個門號0000000000、
    0000000000、0000000000詢問被告，被告表示：伊不知持有
    0000000000門號者為何人，因手機的電話簿並未儲存此人之
    資料等語（見本院卷第55頁、第87頁反面至第88頁），顯示
    被告對於其所提出之通聯紀錄內記載之通聯對象，亦非清楚
    ，如何能證明與其通聯之對象，均與其熟識而不包括該不詳
    人士，從而，被告提出之通聯紀錄並不足以為其有利之認定
    。
  (四)按金融機構帳戶為個人之理財工具，而政府開放金融業申請
    設立後，金融機構大量增加，一般民眾皆可以存入最低開戶
    金額之方式自由申請開設金融帳戶，並無任何特殊之限制，
    因此一般人申請存款帳戶極為容易而便利，且得同時在不同
    金融機構申請多數存款帳戶使用，並無使用他人帳戶之必要
    ，此為一般日常生活所熟知之常識，故除非充作犯罪使用，
    並藉此躲避警方追緝，一般並無使用他人帳戶之存摺及提款
    卡之必要。何況，金融存款帳戶，攸關存戶個人財產權益之
    保障，專屬性甚高，衡諸常理，若非與本人有密切關係，不
    可能提供個人帳戶供他人使用，縱有交付個人帳戶予他人使
    用之特殊情形，亦必會先行瞭解他人使用帳戶之目的始行提
    供，參以坊間報章雜誌及其他新聞媒體，對於以簡訊通知中
    獎、假冒友人借款真詐財、假藉網路購物付款錯誤需至自動
    櫃員機操作而真詐財、假投資真詐財、假買賣真詐財或其他
    類似之不法犯罪集團，經常利用大量收購、承租或其他方式
    取得之他人存款帳戶，以隱匿其等詐欺取財犯罪之不法行徑
    ，規避執法人員之查緝，並掩飾、確保因自己犯罪所得之財
    物，類此在社會上層出不窮之案件，亦多所報導及再三披露
    ，是避免此等專屬性甚高之物品被不明人士利用為與財產有
    關之犯罪工具，應為一般生活認知所應有之認識。以被告為
    成年人之智識與生活閱歷，對上情自難諉為不知，則其將上
    開銀行帳戶之提款卡（含密碼）提供交付不詳人士及其所屬
    詐欺集團使用，雖無證據證明被告明知該不詳人士及其所屬
    詐欺集團之犯罪態樣（按有可能係供詐欺、或擄車勒贖之用
    ），然就該詐欺集團嗣後將其提供之上開銀行帳戶供作詐欺
    取財之匯款帳戶，並藉以方便取得贓款及掩飾其詐欺犯行不
    易遭人查緝，顯不違反被告之本意，被告自有幫助該詐欺集
    團詐欺取財之未必故意，要屬無疑。
  (五)綜上所述，本案事證明確，被告前揭所辯，均不足採，被告
    幫助詐欺取財之犯行，堪予認定，應予依法論科。
二、論罪科刑：
  (一)按刑法上之幫助犯，係對於犯罪與正犯有共同之認識，而以
    幫助之意思，對於正犯資以助力，而未參與實施犯罪之行為
    者而言；是以，如未參與實施犯罪構成要件之行為，且係出
    於幫助之意思提供助力，即屬幫助犯，而非共同正犯。本案
    被告雖提供上開銀行帳戶供詐欺集團詐欺取財使用，然被告
    並未參與實施詐術之行為，亦無證據證明被告參與實施詐欺
    取財犯行之構成要件行為，是被告提供上開銀行帳戶之行為
    ，僅係對於該詐欺集團為詐欺取財犯罪之實行有所助益，而
    屬參與詐欺取財構成要件以外之行為，自應論以幫助犯，而
    非共同正犯，是核被告所為，係犯刑法第30條第1 項前段、
    第339條第1 項之幫助詐欺取財罪。
  (二)「又被告僅以一幫助行為，雖正犯為二次詐欺行為，就被告
    而言，僅有一次犯罪行為，仍僅成立一幫助犯之罪」、「查
    被告‧‧‧提供帳戶之幫助詐欺行為僅有一個，雖本案與前
    案之被害人不同，仍屬一行為觸犯數罪名之想像競合犯，為
    同一案件，應認本案與前案核屬同一案件」（最高法院96年
    度臺非字第245 號、98年度臺非字第30號判決意旨參照）。
    查被告提供上開銀行帳戶之提款卡之行為，雖使該不詳人士
    及其所屬詐欺集團成員為如附表所示之2 次詐欺取財犯行，
    侵害被害人鍾嬿嬿、告訴人陳宇溱等2 人之財產法益，然參
    照前揭說明，被告提供上開銀行帳戶之幫助詐欺行為，僅有
    一個，乃一行為觸犯數罪名之想像競合犯，應從重論以一幫
    助詐欺取財罪。
  (三)被告係幫助犯，爰依刑法第30條第2 項之規定，按正犯之刑
    減輕之，並依法先加後減之。
  (四)原審認被告罪證明確，審酌被告提供其金融機構帳戶供他人
    非法使用，助長社會風氣，導致真正犯罪者逍遙法外，犯後
    復否認犯行，行為殊屬不當，惟念及被告並無前科，兼衡被
    告品行、智識程度、生活狀況、被害人與告訴人所受損害金
    額等一切情狀，依刑事訴訟法第449 條第1 項前段、第3 項
    ，刑法第339 條第1 項、第30條、第55條、第41條第1 項前
    段，刑法施行法第1 條之1 ，予以論科，量處拘役45日，併
    諭知易科罰金之折算標準，其認事用法尚無不合。被告上訴
    否認犯罪，空言指摘原判決不當，為無理由，應予駁回。
據上論斷，應依刑事訴訟法第455 條之1 第1 項、第3 項、第
368 條，判決如主文。
本案經檢察官黃睦涵到庭執行職務。
中    華    民    國   100    年    10    月    13    日
                  刑事第六庭  審判長法  官  胡堅勤
                                    法  官  盧軍傑
                                    法  官  高增泓
以上正本證明與原本無異。
不得上訴。
                                    書記官  林政良
中    華    民    國   100    年    10    月    13    日
附錄本案論罪科刑法條全文：
刑法第30條
幫助他人犯罪者，為從犯。雖他人不知幫助之情者，亦同。
從犯之處罰，得按正犯之刑減輕之。
刑法第339條
意圖為自己或第三人不法之所有，以詐術使人將本人或第三人之
物交付者，處5 年以下有期徒刑、拘役或科或併科1 千元以下罰
金。
以前項方法得財產上不法之利益或使第三人得之者，亦同。
前二項之未遂犯罰之。
附表：
 ┌──┬─────┬───────────────┬─────────┐
 │編號│  時  間  │  方                    式    │詐得財物（新臺幣）│
 ├──┼─────┼───────────────┼─────────┤
 │ 1  │99年12月5 │詐欺集團之某成員化名林錦彬在網│60,000元。        │
 │    │日起至100 │路MSN 結識鍾嬿嬿，於92年12月5 │                  │
 │    │年1 月13日│日12時許，以網路MSN 向鍾嬿嬿佯│                  │
 │    │止        │稱：可參與香港賽馬之投資，但須│                  │
 │    │          │將資金匯至指定帳戶云云，並以網│                  │
 │    │          │路傳真相關表格予鍾嬿嬿填寫，致│                  │
 │    │          │使鍾嬿嬿誤信為真，填寫表格並將│                  │
 │    │          │之回傳後，即依該詐欺集團成員指│                  │
 │    │          │示，於100 年1 月13日，將資金6 │                  │
 │    │          │萬元匯入簡廷霖所開立之上開銀行│                  │
 │    │          │帳戶內。鍾嬿嬿匯入之6 萬元款項│                  │
 │    │          │，隨即於同日遭該詐欺集團成員提│                  │
 │    │          │領一空。                      │                  │
 ├──┼─────┼───────────────┼─────────┤
 │ 2  │100 年1 月│詐欺集團某成員在pchome露天拍賣│5,700元。         │
 │    │14日      │網站上刊登販售電暖氣2 台之不實│                  │
 │    │          │訊息，陳宇溱於100 年1 月14日某│                  │
 │    │          │時許，在公司上網瀏覽該不實訊息│                  │
 │    │          │，致陷於錯誤而下標購買，並於同│                  │
 │    │          │日下午2 時30分許，依佯裝賣家之│                  │
 │    │          │詐欺集團成員指示，匯款5,700 元│                  │
 │    │          │至簡廷霖所開立之上開銀行帳戶。│                  │
 │    │          │陳宇溱匯入之5,700 元款項，隨即│                  │
 │    │          │於同日遭該詐欺集團成員提領一空│                  │
 │    │          │。                            │                  │
 └──┴─────┴───────────────┴─────────┘